【裁判字號】    89,上訴,1259
【裁判日期】    891031
【裁判案由】    殺人未遂等
【裁判全文】
臺灣高等法院臺南分院刑事判決          八十九年度上訴字第一二五九號 Ｃ
      上  訴  人
      即  被  告  乙  ○  ○
      指定辯護人  本院公設辯護人  丙  ○  ○
右列被告因殺人未遂等案件，不服臺灣臺南地方法院八十九年訴字第六六七號中華民
國八十九年八月二十五日第一審判決（起訴案號：臺灣臺南地方法院檢察署八十九年
度偵字第四二二九號），提起上訴，本院判決如左：
      主      文
原判決撤銷。
乙○○殺人未遂，處有期徒刑參年肆月。
      事      實
一、乙○○原係甲○○之夫，二人因感情不睦而分居（已於八十九年五月十五日離婚
    ），甲○○並經臺灣臺南地方法院，於民國八十八年九月八日以八十八年度家護
    字第二四號裁定核發民事通常保護令，命乙○○自裁定之日起一年內，不得對甲
    ○○實施身體或精神上不法侵害之行為，並應遠離臺南市○○區○○路二一二號
    十一樓之八甲○○住處三百公尺遠。詎乙○○不遵守上開保護令，而於八十八年
    十二月十八日下午四時許，偕其子吳宗翰至甲○○前開住所內，囑吳宗翰自行在
    客廳看電視，乙○○則至臥房找甲○○，二人在臥房內起口角衝突後，甲○○臥
    床休息，詎乙○○竟起意殺害甲○○，至廚房取得菜刀一把，進臥房朝甲○○之
    頸部砍殺一刀，致血流不止。乙○○肇事後，因己意而中止，立即與吳宗翰將甲
    ○○攙扶至一樓管理員室，要求管理員打電話叫車將甲○○送醫急救，甲○○始
    免於死亡。
二、案經甲○○訴由臺南市警察局第四分局報告臺灣臺南地方法院檢察署檢察官偵查
    起訴。
      理      由
一、訊據上訴人即被告乙○○，對於違反臺灣臺南地方法院所發民事通常保護令至甲
    ○○住所，並於上開時地持菜刀砍傷被害人甲○○頸部一刀等情坦承不諱，核與
    被害人甲○○於原審偵審中指訴，及當天在場見聞之吳宗瀚所供相符，且有現場
    照片七幀、驗傷證明書、民事通常保護令附卷可稽，並有菜刀一把扣案可證。被
    告雖否認有殺人之故意，辯稱：伊係因一時氣憤而持菜刀至臥室，原想嚇唬被害
    人，因當時有些許酒意，且被害人有移動身體，致菜刀偏移，不慎傷及被害人之
    頸部云云。
二、查被告持菜刀砍傷被害人甲○○時，甲○○係仰躺於床上等情，業據被告於偵查
    中及原審審理時供承無訛，觀諸現場照片顯示，被害人受傷之血跡係在枕頭靠床
    內側位置，足見被害人並未察覺被告持刀行兇，致於未有逃避抵抗之情況下遭砍
    傷；觀諸被害人頸部傷口長十公分、寬○．五公分、深一公分，有現場照片及驗
    傷單在卷足憑，其傷勢若非以菜刀猛砍，何至如此嚴重？被告辯稱係嚇唬被害人
    而不慎傷及被害人云云，不足採取。又頸部乃人身要害，此為一般人之常識，被
    告持菜刀朝被害人頸部猛砍，其有戕害人生命之故意至為灼然。再被告經原審法
    院核發民事保護令，禁止其接近被害人已如前述，其因而懷恨引起殺機非無可能
    。被告供稱案發時有些許酒意云云，惟並無證據顯示其有心神喪失或精神耗弱之
    情形，自不得減免其刑責。被告所辯為卸責之詞，不足採信，其犯行可以認定。
三、被告違反民事通常保護令，進入被害人之住所，關於此部分係犯家庭暴力防治法
    第五十條第四款之罪。其持菜刀砍殺被害人未至死部分，係犯刑法第二百七十一
    條第二項、第一項殺人未遂罪及家庭暴力防治法第五十條第一款之罪，被告以一
    殺人行為，同時觸犯上開二罪，為想像競合犯；其所犯家庭暴力防治法第五十條
    第四款之罪與此部分有方法結果之牽連犯關係，應從一重以殺人未遂罪處斷。公
    訴人認應併合處罰，尚有誤會。被告砍殺被害人一刀後，見血流不止，即迅與其
    子將被害人扶持至一樓管理員室，並要求管理員打電話叫車，此經管理員黃吉興
    於警訊時供明，被告顯係因己意中止其犯行，為刑法第二十七條後段所定之未遂
    犯，應減輕其刑至三分之一。原審予以論罪科刑雖非無見，惟對於被告違反家庭
    暴力防治法第五十條第四款部分誤認與殺人部分係為想像競合犯，尚有未合，被
    告上訴意旨猶執前詞，否認犯罪，雖不足採，惟原判決既有可議，自應由本院將
    原判決撤銷改判。爰審酌被告因與被害人感情不睦，一時氣憤，因而持刀砍殺被
    害人，犯罪後坦承犯行，事後已與被害人達成和解，並辦妥離婚，陳明願意原諒
    被告等一切情狀，量處最低刑度如主文第二項所示之刑，以資懲儆矯正。
據上論斷，應依刑事訴訟法第三百六十九條第一項前段、第三百六十四條、第二百九
十九條第一項前段，家庭暴力防治法第五十條第一款、第四款，刑法第十一條前段、
第二百七十一條第二項、第一項、第五十五條、第二十七條後段，判決如主文。
本案經檢察官王碧霞到庭執行職務。
中    華    民    國      八十九      年      十        月     三十一   日
                                  臺灣高等法院臺南分院刑事第三庭
                                      審判長法官  黃    聰    明
                                            法官  林    勝    木
                                            法官  楊    省    三
右正本證明與原本無異。
如不服本判決，應於判決送達後十日內向本院提出上訴狀，其未敘述理由者並應於提
出上訴狀後十日內向本院補提理由書（應附繕本)。
                                      法院書記官  陳    嘉    琍
中    華    民    國      八十九      年      十一      月      二      日
附錄本案論罪科刑法條全文：
刑法第二百七十一條：殺人者，處死刑、無期徒刑或十年以上有期徒刑。
                    前項之未遂犯罰之。
                    預備犯第一項之罪者，處二年以下有期徒刑。
家庭暴力防治法第五十條：違反法院依第十三條、第十五條所為之下列裁定者，為本
                        法所稱之違反保護令罪，處三年以下有期徒刑、拘役或科
                        或併科新台幣十萬元以下罰金︰
                        一  禁止實施家庭暴力行為。
                        二  禁止直接或間接騷擾、接觸、通話或其他連絡行為。
                        三  命遷出住居所。
                        四  遠離住居所、工作場所、學校或其他特定場所。
                        五  命完成加害人處遇計畫：戒癮治療、精神治療、心理
                            輔導或其他治療、輔導。


司法院資訊處製作；財團法人民間司法改革基金會備份。
